臺灣高雄地方法院刑事判決　　　　　　110年度審易字第813號
公　訴　人　臺灣高雄地方檢察署檢察官
被　　　告　陳芝穎



上列被告因業務侵占案件，經檢察官提起公訴（110年度偵字第
9241號），被告於本院準備程序為有罪之陳述，經受命法官告知
簡式審判程序之旨，聽取檢察官、被告之意見後，合議庭裁定由
受命法官依簡式審判程序獨任審理，判決如下：
    主  文
陳芝穎犯業務侵占罪，處有期徒刑陸月，如易科罰金，以新臺幣
壹仟元折算壹日。未扣案之犯罪所得新臺幣貳萬柒仟柒佰零柒元
沒收，於全部或一部不能沒收或不宜執行沒收時，追徵其價額。
    事  實
一、陳芝穎前於民國107年8月1日至109年9月1日間，任職於國泰
    人壽保險股份有限公司（下稱國泰人壽公司），擔任展業前
    鎮通訊處㈠展業七課九區之行銷主任，負責業務拓展、收取
    客戶保費，為從事業務之人。詎陳芝穎明知其所代收之保費
    ，於收款後應繳回國泰人壽公司，竟基於意圖為自己不法之
    所有，基於業務侵占之犯意，於108年6月間某日，向保戶王
    朱遷收取新呵護久久保險契約（保單號碼：0000000000）之
    保費新臺幣（下同）3萬7184元後，將所收取保費，予以侵
    占入己，並挪作他用。嗣後陳芝穎僅分別墊付3137元、3175
    元、3165元予國泰人壽公司，經國泰人壽公司發覺有異，始
    查悉上情
二、案經國泰人壽公司告訴由臺灣高雄地方檢察署檢察官偵查起
    訴。
    理  由
一、本件被告陳芝穎所犯係死刑、無期徒刑、最輕本刑為3年以
    上有期徒刑以外之罪，其於準備程序中就被訴事實為有罪之
    陳述，經法官告知簡式審判程序之旨，並聽取公訴人及被告
    之意見後，認為適宜進行簡式審判程序，依刑事訴訟法第27
    3條之1第1項規定，裁定進行審判程序。又依刑事訴訟法第2
    73條之2規定，簡式審判程序之證據調查，不受同法第159條
    第1項有關傳聞證據排除等規定之限制，亦即具有傳聞證據
    性質之各項證據，均有證據能力，得作為證據使用，合先敘
    明。  
二、上開犯罪事實，業據被告於偵訊（他字卷第28、29頁）、本
    院審理時坦承不諱（審易卷第29、45、47頁）；並有被告書
    立之訪談表、被告簽名之切結書各1份（他卷第13、15頁）
    、國泰人壽公司人事任免調遷紀錄、保戶申訴書、保戶聲明
    書影本各1紙（他卷第7、9、11頁）在卷可稽，足認其自白
    ，核與卷內積極事證相符，洵堪採為論罪之基礎。本案事證
    明確，被告犯行，堪以認定，應依法論科。
三、論罪科刑
  ㈠按行為後法律有變更者，適用行為時之法律，但行為後之法
    律有利於行為人者，適用最有利於行為人之法律，刑法第2
    條第1項定有明文。本件被告行為後，刑法第336條業於108
    年12月25日修正公布，並於同年月27日生效施行，因該條於
    72年6月26日後均未修正，故於94年1月7日刑法修正施行後
    ，所定罰金之貨幣單位為新臺幣，且其罰金數額依刑法施行
    法第1條之1第2項前段規定提高為30倍，本次修法僅係將上
    開條文之罰金數額調整換算後予以明定，尚無新舊法比較之
    問題，應逕適用修正後刑法之規定。
  ㈡核被告所為，係犯刑法第336條第2項之業務侵占罪。爰審酌
    被告任職於國泰人壽公司，擔任地區展業行銷主任，本應忠
    於職守，竟利用職務上之機會，侵占所收取客戶之保費，所
    為實屬不該，且迄未與國泰人壽公司和解或賠償損失；兼衡
    被告教育程度高職畢業，現在擔任大發工業區軟板作業員，
    月收入2萬7000元，已婚，有三個小孩等智識、家庭及經濟
    狀況（審易卷第49頁）等個人責任基礎，暨其犯罪之動機、
    目的、手段、所生損害等一切情狀，量處如主文所示之刑，
    並諭知如易科罰金之折算標準。
四、沒收之說明
    末按犯罪所得，屬於犯罪行為人者，沒收之。前二項之沒收
    ，於全部或一部不能沒收或不宜執行沒收時，追徵其價額，
    刑法第38條之1第1項前段、第3項定有明文。本件被告侵占
    保費3萬7184元入己，原應依上開規定，均宣告沒收或追徵
    其價額，然查被告犯後，有繳納3137元、3175元、3165元入
    國泰人壽公司，有切結書影本1紙在卷可參（他字卷第15頁
    ），是被告本件犯罪所得尚有2萬7707元未據扣案，且未和
    解或賠償，為此，應依前揭規定宣告沒收，於全部或一部不
    能沒收或不宜執行沒收時，追徵其價額，附此敘明。
據上論斷，應依刑事訴訟法第273條之1第1項、第284條之1、第2
99條第1項前段，刑法第336條第2項、第41條第1項前段、第38條
之1第1項前段、第3項，刑法施行法第1條之1第1項，判決如主文
。
本案經檢察官許怡萍提起公訴，檢察官呂乾坤到庭執行職務。
中    華    民    國   110    年    10    月    27    日
                  刑事第五庭    法  官  李昆南
以上正本證明與原本無異。
如不服本判決應於收受送達後20日內向本院提出上訴書狀，並應
敘述具體理由；如未敘述上訴理由者，應於上訴期間屆滿後20日
內向本院補提理由書（均須按他造當事人之人數附繕本）「切勿
逕送上級法院」。
因疫情而遲誤不變期間，得向法院聲請回復原狀。
中    華    民    國   110    年    10    月    27    日
                                書記官  鄭仕暘
附錄本判決論罪科刑法條：
中華民國刑法第336條第2項
對於業務上所持有之物，犯前條第一項之罪者，處6月以上5年以
下有期徒刑，得併科9萬元以下罰金。